【裁判字號】    96,交聲,1939
【裁判日期】    970530
【裁判案由】    違反道路交通管理處罰條例聲明異議
【裁判全文】
臺灣臺北地方法院交通事件裁定        96年度交聲字第1939號
原處分機關  臺北市交通事件裁決所
異  議  人
即受處分人  甲○○
上列受處分人因違反道路交通管理處罰條例案件，對於臺北市交
通事件裁決所中華民國96年12月11日所為之處分（原處分案號：
北市裁二字第裁22─Z4A002762號）聲明異議，本院裁定如下：
    主      文
異議駁回。
    理      由
一、按汽車行駛高速公路及快速公路，應依速限標誌指示，高速
    公路及快速道路交通管制規則第5條第1項前段定有明文。次
    按汽車行駛於高速公路、快速公路或設站管制之道路，不遵
    使用限制、禁止、行車管制及管理事項之管制規則而有行車
    速度超過規定之最高速限之行為者，處汽車駕駛人新臺幣（
    下同）3,000元以上6,000元以下罰鍰，並記違規點數1點，
    道路交通管理處罰條例第33條第1項第1款、第63條第1項第1
    款分別亦有明定。是汽車駕駛人行駛於高速公路，而有行車
    速度超過規定之最高速限未滿20公里之行為，為警舉發，經
    主管機關調查後仍認定前揭違規行為屬實者，依道路交通管
    理處罰條例第33條第1項第1款、第63條第1項第1款、違反道
    路交通管理事件統一裁罰基準及處理細則第44條第1項、違
    反道路交通管理事件統一裁罰基準表（下稱基準表）之規定
    ，須對該汽車駕駛人處以3,000元之罰鍰，並記違規點數1點
    。
二、本件異議人即受處分人甲○○於民國96年8月4日下午1時許
    ，駕駛車牌號碼AY-0650號自用一般小客車，行經國道1號高
    速公路南下252.1公里處，因行車時速達118公里，超過該路
    段時速最高100公里之速限，經內政部警政署國道公路警察
    局警員以雷射槍感測採證而當場攔停，並以受處分人有違反
    道路交通管理處罰條例第33條第1項第1款「經雷射槍測定行
    速118公里，限速100公里，超速18公里（測距359.2公尺）
    」之違規行為為由製單舉發。經原處分機關調查結果，仍認
    受處分人確有前開違規行為，乃依道路交通管理處罰條例第
    33條第1項第1款、第63條第1項第1款、違反道路交通管理事
    件統一裁罰基準及處理細則第44條第1項暨基準表之規定，
    於96年12月11日以北市裁二字第裁22─Z4A002762號裁決書
    裁處受處分人罰鍰3,000元並記違規點數1點在案。
三、受處分人聲明異議意旨略以：伊當時駕車行經國道1號高速
    公路南下252公里路段，經警方趨車上前攔停，並告知以雷
    射槍測得發現有超速情形，伊雖當場簽收罰單，惟事後才發
    現罰單上駕駛人姓名僅記載「崔友  」而漏載「迪」字，本
    件處罰程序顯有瑕疵，且伊車輛為15年之老車，又滿載5人
    ，伊對超速一事存有懷疑等語。
四、經查：
  (一)按雷射槍測速器構造原理，為手持式測速儀器，由員警面對
    來車使用瞄準紅點，對單一物體進行測速（即紅外線單點測
    速），對一整列車流可隨意鎖定車流中任一車輛進行測速，
    被偵測車輛行駛超速時，該測速器立即鎖定超速的數據和顯
    示與施測者間之距離，且本件雷射測速儀（規格為125Hz非
    照相式，廠牌為LTI，型號為ULTRA LYTE 100LR，器號為UX0
    09037，檢定合格單號碼為MOGB0000000）經國道公路警察局
    送請經濟部標準檢驗局檢定結果，確屬合格，其檢定日期為
    96年7月3日，有效期限為97年7月31日等情，有內政部警政
    署國道公路警察局第四警察隊97年2月15日公警四交字第097
    0470442號函及檢附之96年7月3日經濟部標準檢驗局雷射測
    速儀檢定合格證書（編號MO008718）在卷可稽。是本件既係
    員警使用雷射槍測速器，以科學儀器及紅外線感測之科學方
    法測知受處分人所駕車輛超速，該雷射槍測速儀復經警方送
    請經濟部標準檢驗局檢驗合格，本件舉發當時復在檢驗有效
    期間內，其舉發自具有公正客觀性，堪認受處分人確有在高
    速公路駕車超速之違規情事。受處分人辯稱伊車輛為10餘年
    之老車，對測速結果存疑云云，尚不足採。
  (二)又按「行政處分以書面為之者，應記載下列事項︰一、處分
    相對人之姓名、出生年月日、性別、身分證統一號碼、住居
    所或其他足資辨別之特徵」；「行政處分如有誤寫、誤算或
    其他類此之顯然錯誤者，處分機關得隨時或依申請更正之」
    ；「前項更正，附記於原處分書及其正本，如不能附記者，
    應製作更正書，以書面通知相對人及已知之利害關係人」；
    「行政處分有下列各款情形之一者，無效︰一、不能由書面
    處分中得知處分機關者。二、應以證書方式作成而未給予證
    書者。三、內容對任何人均屬不能實現者。四、所要求或許
    可之行為構成犯罪者。五、內容違背公共秩序、善良風俗者
    。六、未經授權而違背法規有關專屬管轄之規定或缺乏事務
    權限者。七、其他具有重大明顯之瑕疵者」，行政程序法第
    96條第1項、第101條第1、2項、第111條分別定有明文。違
    反道路交通管理事件統一裁罰基準及處理細則第33條第2項
    亦規定：「違反道路交通管理事件，處罰機關受理後發現舉
    發錯誤或要件欠缺，可補正或尚待查明者，退回原舉發機關
    查明補正後依法處理」。本件以掌上型電腦列印製發之舉發
    通知單「駕駛人或行為人姓名」一欄雖列印顯示「崔友  」
    ，惟係因公路監理機關所存檔顯示之駕駛人姓名即為「崔友
      」，並非員警擅自更改姓名等情，有內政部警政署國道公
    路警察局第四警察隊96年8月22日公警四交字第0960472112
    號函及公路監理電子閘門查詢資料在卷可稽，參以受處分人
    陳稱：「（問：你名字最後一個字的『迪』，左邊的部首有
    沒有一點？）應該是有，可是現在換發的身分證沒有一點」
    、「（你其他證件名字最後一個字左邊的部首是否有一點？
    ）駕照寄給我的時候上面的「迪」就是用手寫的，而且沒有
    一點，可是健保卡上面可以順利列印出沒有一點的『迪』字
    」等語（見本院97年1月25日訊問筆錄）。足見受處分人各
    項證件所載姓名之「迪」字，或有一點，或無一點，甚而有
    因字體特殊無法正確顯示之情，舉發員警既係使用掌上型電
    腦列印罰單，該電腦又與公路監理機關之資料庫連線，所列
    印出之罰單因而無法正確顯示受處分人姓名之末字，自非員
    警故意而為，且依舉發通知單其餘車號、駕駛人姓名之記載
    ，已足以特定該項行政處分之相對人即為受處分人；況縱認
    有瑕疵，惟原舉發機關已於處分作成後，依道路交通管理事
    件統一裁罰基準及處理細則第33條第2項規定在罰單上補正
    受處分人姓名之「迪」字在案，有舉發通知單在卷可按，該
    項瑕疵復非明顯重大，或有何依法應屬無效之情形，且既經
    行政機關依法更正、補正在案，本件舉發及裁罰程序自屬合
    法無誤。受處分人辯稱本件處罰程序有瑕疵，應予撤銷云云
    ，揆諸上開說明，尚非可採。
五、綜上所述，受處分人確有駕駛車輛行駛於高速公路，其行車
    速度超過規定最高時速未滿20公里之違規行為，從而原處分
    機關依道路交通管理處罰條例第33條第1項第1款、第63條第
    1項第1款、違反道路交通管理事件統一裁罰基準及處理細則
    第44條第1項及基準表之規定，裁處受處分人罰鍰3,000元，
    並記違規點數1點，核無違誤。本件受處分人之異議為無理
    由，自應裁定將其異議駁回。
據上論斷，應依道路交通案件處理辦法第19條，裁定如主文。
中    華    民    國    97    年    5     月    30    日
                  交通法庭法  官  林庚棟
以上正本證明與原本無異。
如不服本裁定應於送達後5日內向本院提出抗告狀。
                          書記官  殷玉芬
中    華    民    國    97    年    6     月    2     日


司法院資訊處製作；財團法人民間司法改革基金會備份。
